【裁判字號】    89,訴,255
【裁判日期】    890804
【裁判案由】    遷讓房屋
【裁判全文】
臺灣嘉義地方法院民事判決  八十九年度訴字第二五五號
    原      告  甲○○
    訴訟代理人  王百治律師
    被      告  乙○○      住.
右當事人間請求遷讓房屋事件，本院判決如左：
    主    文
被告應將坐落嘉義縣水上鄉○○段五四之一七地號、五一之八五地號土地內，即門牌
號碼嘉義縣水上鄉柳新村柳子林九五三號之房屋騰空，並將上開房屋及基地返還予原
告。交還房屋之履行期間為壹個月。
被告並應給付原告自民國八十八年十一月七日起至遷讓房屋之日止，按月以新臺幣參
仟捌佰玖拾元計算之損害金。
原告其餘之訴駁回。
訴訟費用由被告負擔。
本判決第一項於原告以新台幣貳拾萬元為被告供擔保後，得假執行。
本判決第二項原告勝訴部分，於原告以新臺幣參仟捌佰玖拾元為被告供擔保後，得假
執行。
原告其餘假執行之聲請駁回。
    事    實
甲、原告方面：
  一、聲明：
      被告應將如附表所示坐落嘉義縣水上鄉○○段五四之一七、五一之八五地號
        土地及地上建物（即門牌號碼嘉義縣水上鄉柳新村柳子林一鄰九五三號）遷
        讓交還原告，並應給付原告自民國八十八年十一月七日起至遷讓房屋之日止
        ，按月以新臺幣肆仟玖佰伍拾捌元計算之損害金。
      原告願供擔供，請准宣告假執行。
      訴訟費用由被告負擔。
  二、陳述：
      原告依鈞院院民事執行處八十七年執字第七九二五號債務執行強制執行事件
        ，依法拍定取得如附表所示土地及其上建物，並經鈞院於八十八年十一月六
        日發給權利移轉證書，且於八十八年十一月三十日辦理所有權登記完畢，有
        權利移轉證書及土地建物謄本可稽。
      系爭房地於未拍定前為訴久人蕭俊才所有，而為被告乙○○所用占（住經查
        並非租賃），故民事執行處以使用關係不明而未點交。按不動產物權因法院
        之強制執行而取得者，買受人自領得執行法院所發給權利移轉證書之日起，
        即取得該不動產所有權，此觀民法第七百五十九條及強制執行法第九十八條
        規定甚明。是原告自民國八十八年十一月六日即為系爭房地之所有權人，被
        告占用系爭房地及屬無權占用，原告屢次要求被告搬遷均遭置之不理，爰依
        民法第七百六十七條之規定，訴請被告將系爭房地遷讓並交還原告。
      又無權占用他人房地，可能獲得相當於租金之利益為社會通常之觀念，故本
        件原告自取得所有權之翌日（八十八年十一月七日）起即受有相當租金之損
        害，自屬有據。查系爭房地原告係以五十九萬五千元拍定。爰審酌系爭房地
        係屬鋼筋混泥土磚造之本國式貳層樓房（俗稱透天厝），其使用價值較高，
        衡諸現實主會常態，每月如無六千元以上實難租得，故請徵以年息百分之十
        計算損害金，即每月損害金四千九百五十八元，應屬相當且與市價較接近。
  三、證據：提出權利移轉證書一份、土地登記謄本二份、建物登記謄本、存證信函
      二份及臺灣高等法院臺南分院八十九年度抗字第三四五號民事裁定一份為證
乙、被告方面：
  一、聲明：駁回原告之訴。
  二、陳述：希望能向原告承買回來，且伊已對本院執行處八十九年度執聲字第十六
      號裁定提出抗告中。
    理      由
一、本件原告主張已本院八十七年執字第七九二五號債務執行強制執行事件，依法拍
    定取得如附表所示土地及其上建物，並經本院於八十八年十一月六日發給權利移
    轉證書，且於八十八年十一月三十日辦理所有權登記完畢，且按不動產物權因法
    院之強制執行而取得者，買受人自領得執行法院所發給權利移轉證書之日起，即
    取得該不動產所有權，是原告自民國八十八年十一月六日即為系爭房地之所有權
    人，被告占用系爭房地及屬無權占用，原告屢次要求被告搬遷均遭置之不理，爰
    依民法第七百六十七條之規定，訴請被告將系爭房地遷讓並交還原告。又無權占
    用他人房地，可能獲得相當於租金之利益為社會通常之觀念，故本件原告自取得
    所有權之翌日（八十八年十一月七日）起即受有相當租金之損害，而爭房地原告
    係以五十九萬五千元拍定，衡諸現實主會常態，每月如無六千元以上實難租得，
    故請徵以年息百分之十計算損害金，即每月損害金四千九百五十八元，應屬相當
    等語。被告則以：對於本院執行處八十九年度執聲字第十六號裁定業已提出抗告
    ，且表示希望原告能再出賣，資為抗辯。
二、按所有人對於無權占有或侵奪其所有物者，得請求返還之，民法第七百六十七條
    定有明文。本件被告並無正當權源，而占有使用系爭房屋與土地，原告為系爭房
    屋及土地之所有權人，此為兩造所不爭執，並有本院不動產權利移轉證書一紙、
    土地登記謄本二份、建物登記謄本一份在卷可稽，且被告抗辯業已對本院執行處
    八十九年度執聲字第十六號裁定表示「‧‧未依法詢問抗告人之意見，即准予應
    ，買於法不合‧‧」提出抗告，惟業經高等法院臺南高分院八十九年度抗字第三
    四五號裁定駁回抗告確定，可見，原告依民法第七百六十七條之規定，請求被告
    將系爭房屋騰空遷讓交還，並返還土地給原告，尚屬有據，應予准許。
三、又無權占有他人土地，可能獲得相當租金之利益，為社會通常之觀念，且城市房
    屋之租金，以不超過土地及其建築物申報總價額年息百分之十為限，土地未申報
    地價者，以公告地價百分之八十為其申報地價，平均地權條例第十六條定有明文
    。土地法第九十七條所謂土地及建築物之總價額，土地價額依法定地價，建築物
    價額依該管市縣地政機關估定之價額，土地法施行法第二十五條亦有明文。本件
    系爭房屋基地之土地公告地價為每平方公尺三千五百元，因未申報地價，以公告
    地價百分之八十為申報地價，土地面積共七十九平方公尺，土地申報地價合計為
    二十七萬六千五百元。又系爭房屋原告依金額較低之拍定價額三十萬七千元作為
    系爭房屋之價額並無不可。參酌系爭建物坐落位置，並非繁華區域，原告所得請
    求返還之不當得利，按土地及房屋申報總價年息百分之八計算為適當。依此計算
    ，上訴人每月應返還之不當得利金額為三千八百九十元，且原告自拍定上開房地
    ，取得權利移轉證書之日（八十八年十一月六日）起即取得該房屋之所有權，從
    而原告本於不當得利之法律關係，請求被告自八十八年十一月七日起至遷讓返還
    房屋之日止，按月給付原告三千八百九十元之範圍內，為有理由，亦應准許，原
    告逾此部份之請求，為無理由，應予駁回。
四、據上論結，本件原告之訴一部有理由，一部無理由，依民事訴訟法第七十八條、
    第七十九條但書、第三百九十六條第一項、第三百九十條第二項，判決如主文。
中      華      民      國    八十九    年      八      月    四        日
~B臺灣嘉義地方法院民事庭
~B    法  官  蕭道隆
右為正本係照原本作成
如對本判決上訴須於判決送達後二十日內向本院提出上訴狀
中      華      民      國    八十九    年      八      月      八      日
~B    書記官  李銷勳


司法院資訊處製作；財團法人民間司法改革基金會備份。
